臺灣臺中地方法院民事判決
110年度中小字第2568號
原      告  旺旺友聯產物保險股份有限公司

法定代理人  劉自明  
訴訟代理人  凃福仁  
            林語彤  
            潘璘婷  
被      告  劉福新  
上列當事人間請求損害賠償事件，本院於中華民國110年11月3日
言詞辯論終結，判決如下：
    主      文
被告應給付原告新臺幣31,704 元，及自民國110 年4月19日起至
清償日止，按週年利率百分之5 計算之利息。
原告其餘之訴駁回。
訴訟費用由被告負擔百分之58，餘由原告負擔。
本判決原告勝訴部分得假執行。
    事實及理由
一、原告主張：被告於民國108 年3 月13日下午6 時17分許，駕
    駛車牌號碼000-000 號普通重型機車，行經臺中市南區合作
    街與仁和一街口時，疏未依規定讓車而與原告所承保為訴外
    人白秀勉所有時並由其駕駛之車牌號碼000-0000號自用小客
    車（下稱系爭車輛）發生碰撞，致系爭車輛受損，修復費用
    共計新臺幣（下同）54,284元（含零件費用13,316元、工資
    費用33,668元、烤漆費用7,300元），而系爭車輛修復費用
    業由原告依保險契約予以理賠，依保險法第53條第1 項之規
    定取得代位權，惟被告迄今未為清償。為此，爰依保險代位
    及侵權行為之法律關係，請求被告賠償前開修繕費用。並聲
    明：被告應給付原告54,284 元，及自起訴狀繕本送達日起
    至清償日止，按週年利率百分之5 計算之利息。
二、被告抗辯：從監視器畫面可看出，被告車輛行駛至路口時，
    系爭車輛仍離路口一段距離，應有足夠的距離可做出反應，
    但因系爭車輛沒有減速及剎車才會造成本件事故發生，被告
    就本件事故之發生並無過失等語。並聲明：原告之訴駁回。
三、本院之判斷 
　㈠原告主張兩車於前開時地發生碰撞、系爭車輛因此受損之事
    實，業據其提出道路交通事故當事人登記聯單、交通事故現
    場圖、系爭車輛行照、估價單、統一發票、汽車保險理賠計
    算書、賠償給付同意書等件為證，並為被告所不爭執，應堪
    認為真實；惟原告主張被告應負擔損害賠償責任乙節，則為
    被告所否認，並以前詞置辯，是本件爭點厥為：被告就本件
    事故之發生是否有過失？若有，應負之賠償金額為何？
  ㈡按汽車、機車或其他非依軌道行駛之動力車輛，在使用中加
    損害於他人者，駕駛人應賠償因此所生之損害。但於防止損
    害之發生，已盡相當之注意者，不在此限。民法第191 條之
    2 定有明文。被告固抗辯因原告沒有減速及剎車致生本件事
    故等語，然按汽車行駛至無號誌或號誌故障而無交通指揮人
    員指揮之交岔路口，左方車應暫停讓右方車先行，道路交通
    安全規則第102 條第1 項第2 款定有明文。查系爭路段為無
    號誌之交岔路口，有道路交通事故調查報告表㈠附卷可參（
    本院卷第43頁），對照道路交通事故初步分析研判表記載：
    被告有未依規定讓車之疏失（本院卷第59頁），則原告主張
    ：被告就本件事故之發生有前開之過失，即非無由；佐以本
    件事故經送請臺中市行車事故鑑定委員會鑑定結果，被告行
    經無號誌之交岔路口，左方車未暫停讓右方車先行為肇事主
    因，有該會中市車鑑字第0000000案鑑定意見書附卷可參（
    本院卷第119 至120頁），亦與本院前開認定結果相符，此
    外，被告就本件事故之發生被告未有過失乙節，並未再舉證
    以佐其說，從而，被告抗辯其就本件事故之發生未有過失等
    語，即非可採。
  ㈢系爭車輛之受損，既係由被告駕駛車輛所碰撞造成，與被告
    過失駕駛行為間，自具相當因果關係。依此，原告主張被告
    應負侵權行為損害賠償責任，要屬有據。
　㈣次按因故意或過失，不法侵害他人之權利者，負損害賠償責
    任；不法毀損他人之物者，應向被害人賠償其物因毀損所減
    少之價額，民法第184 條第1 項前段、第196 條分別定有明
    文。本件被告既因過失不法毀損系爭車輛，揆諸前開規定，
    自應負侵權行為損害賠償責任，原告於依約賠付系爭車輛之
    車主後，依據保險法第53條及上開民法侵權行為之規定，請
    求被告對其因此所受之損害負賠償責任，即屬可取。再按所
    謂請求賠償物被毀損所減少之價值，得以修復費用為估價標
    準，但以必要者為限，例如修理材料費以新品換舊品應予折
    舊（參照最高法院77年第9 次民事庭會議）。查原告主張系
    爭車輛因本件事故受損，支出修復費用為54,284元（含零件
    費用13,316元、工資費用33,668 元、烤漆費用7,300元）等
    情，有原告所提估價單及發票為證( 本院卷第27至31頁) 。
    而系爭車輛之修理費，既係以新零件更換被毀損之舊零件，
    則原告以修理費用作為損害賠償之依據時，自應將零件折舊
    部分予以扣除始屬合理。依行政院所頒「固定資產耐用年數
    表」及「固定資產折舊率表」之規定，非運輸業用客車、貨
    車耐用年數為5 年，依定率遞減法每年折舊1000 分之369；
    另依營利事業所得稅查核準則第95條第6 項規定「固定資產
    提列折舊採用定率遞減法者，以1 年為計算單位，其使用期
    間未滿1 年者，按實際使用之月數相當於全年之比例計算之
    ，不滿1 月者，以1 月計」，查系爭車輛為105 年10月出廠
    ，有原告提出之行車執照可稽（本院卷第25頁），距本件於
    108 年3 月13日本件車禍發生時，已使用2 年6 月，依上開
    說明折舊後，零件部分原告得請求之金額為4,324元（計算
    式如附表），加計工資費用33,668元、烤漆費用7,300元（
    工資、烤漆費用均不生折舊問題），是系爭車輛之合理修復
    費用為45,292元（4324＋33668＋7300 ＝ 45292），逾此範圍
    ，尚屬無據。
　㈤再按損害之發生或擴大，被害人與有過失者，法院得減輕賠
    償金額，或免除之，民法第217 條第1 項定有明文。次按行
    經無號誌之交岔路口及其他人車擁擠處所，均應減速慢行，
    作隨時停車之準備，道路交通安全規則第93條第1 項第2款
    定有明文。查被告對本件車禍之發生固有過失，業如前述，
    然原告於車禍發生時行經無號誌之交岔路口並未減速慢行之
    情，則有現場圖、現場談話紀錄表、道路交通事故初步分析
    研判表、現場照片在卷可稽（本院卷第41、47至49頁、59至
    72頁），且經臺中市車輛行車事故鑑定委員會鑑定結果：原
    告行駛至無號誌之交岔路口並未減速慢行作隨時停車之準備
　　，亦有前開鑑定報告附卷可參（本院卷第120頁），則被告
    抗辯：原告對本件車禍之發生亦有過失等語，即屬可採。是
    本院審酌兩造對本件車禍發生之原因力及違反義務之程度，
    認為原告對本件車禍應負百分之30之過失責任、被告則應負
    百分之70之過失責任，則依原告之過失比例減輕被告之賠償
    金額後，原告得請求被告賠償之金額應為31,704元(計算式
    ：45292×0.7＝31704，小數點以下四捨五入)。
　㈥末按給付無確定期限者，債務人於債權人得請求給付時，經
    其催告而未為給付，自受催告時起，負遲延責任，其經債權
    人起訴而送達訴狀者，與催告有同一之效力；遲延之債務，
    以支付金錢為標的者，債權人得請求依法定利率計算之遲延
    利息；應付利息之債務，其利率未經約定，亦無法律可據者
    ，週年利率為百分之5 ，民法第229 條第2 項、第233 條第
    1 項前段、第203 條分別定有明文。本件原告對被告之侵權
    行為損害賠償債權，核屬無確定期限之給付，既經原告提起
    本件訴訟，且起訴狀繕本於110年4月8日寄存送達被告，有
    本院送達證書附卷可參（本院卷第77頁），則被告應自110
    年4 月19日起至清償日止，給付按週年利率百分之5 計算之
    利息，應屬可採。
四、從而，原告本於侵權行為及保險代位之法律關係，請求被告
　　請求被告給付31,714元及自110 年4 月19日起至清償日止，
    按週年利率百分之5 計算之利息，為有理由，應予准許；逾
    此範圍之請求，則屬無據，應予駁回。
五、本件係適用小額程序所為被告敗訴之判決，依民事訴訟法第
    436 條之20規定，應依職權宣告假執行。 
六、訴訟費用負擔之依據：民事訴訟法第79條。 　
中　　華　　民　　國　　110 　年　　11　　月　　24　　日
                  臺灣臺中地方法院臺中簡易庭
                              法　官　陳航代
以上為正本，係照原本作成。
如不服本判決，應於送達後20日內，以判決違背法令為理由，向
本院提出上訴狀並表明上訴理由（上訴理由應表明一、原判決所
違背之法令及其具體內容；二、依訴訟資料可認為原判決有違背
法令之具體事實），如於本判決宣示後送達前提起上訴者，應於
判決送達後20日內補提上訴理由書（須附繕本）。 
中　　華　　民　　國　　110 　年　　11　　月　　26　　日
                              書記官  廖鳳美
附表
-----
折舊時間           金額
第1年折舊值        13,316×0.369=4,914
第1年折舊後價值    13,316-4,914=8,402
第2年折舊值        8,402×0.369=3,100
第2年折舊後價值    8,402-3,100=5,302
第3年折舊值        5,302×0.369×(6/12)=978
第3年折舊後價值    5,302-978=4,324